【裁判字號】    92,上訴,1925
【裁判日期】    921204
【裁判案由】    偽造有價證券等
【裁判全文】
臺灣高等法院高雄分院刑事判決                  九十二年度上訴字第一九二五號
    上  訴  人
    即  被  告  甲○○
    指定義務辯護人  陳忠勝律師
右上訴人因偽造有價證券等案件，不服臺灣高雄地方法院九十一年度訴字第五三號中
華民國九十二年八月十五日第一審判決（起訴案號：臺灣高雄地方法院檢察署八十九
年度偵字第二一七八號、九十年度偵字第一四五六號、第一七五一八號），提起上訴
，本院判決如左：
      主  文
原判決關於甲○○偽造有價證券部分及其定應執行刑撤銷。
甲○○共同意圖供行使之用，而偽造有價證券，累犯，處有期徒刑參年陸月。
如附表所示之物，均沒收之。
      事  實
一、甲○○曾於民國八十二年間，因違反肅清煙毒條例案件，經台灣高雄地方法院以
    八十三年度訴緝字第十號判處有期徒刑二年二月，於八十五年五月五日假釋期滿
    執行完畢；詎仍不知悔改，為達到詐得自用小客車之目的，竟基於變造特種文書
    之犯意，於八十八年十二月間，先自某不詳姓名之人取得丁○○所遺失之身分證
    及丙○○所失竊之汽車駕駛執照各一張（此部份並無確切證據證明甲○○有竊盜
    、侵占遺失物或贓物犯行，檢察官亦未起訴）後，在高雄市某不詳地點，將丁○○遺失之身分證及丙○○失竊之汽車駕駛執照上照片撕去，再於照片欄黏貼不詳
    姓名人之照片予以變造，足以生損害於丁○○與丙○○；甲○○復與其女友蘇美
    月（通緝中，俟緝獲後另行審結）、及友人林賢聰，共同基於意圖為自己不法所
    有、行使變造特種文書、偽造有價證券、偽造及行使偽造私文書之犯意聯絡，於
    八十九年一月十六日十九時許，一同至高雄市○○區○○路一七○號立泰自小客
    車租賃有限公司（下稱立泰公司），由蘇美月持甲○○所交付變造完成之丙○○
    汽車駕駛執照至立泰公司租用自用小客車，甲○○、林賢聰二人則於立泰公司外
    等候，嗣因立泰公司要求需有保證人一名共同擔保，乃由林賢聰持甲○○所交付
    變造完成之丁○○身分證，以丁○○名義充當保證人，與蘇美月共同持變造之證
    件，佯稱分別為丁○○、丙○○，共同填寫高雄市小客車租賃商業同業工會租車
    契約書（下稱租車契約書），並由林賢聰偽造丁○○之指印一枚，蘇美月偽造丙○○之指印三枚於該租車契約書上，林賢聰、蘇美月再分別以丁○○、丙○○名
    義為發票人，於本票上之發票人欄偽簽「丙○○」、「曾志『青』」署名並按捺
    指印共三枚，簽發票號七七一○四二號、發票日八十九年一月十六日、金額新台
    幣（下同）八十萬元之本票一紙，連同租車契約書一併行使交予立泰公司，供作
    擔保，使立泰公司陷於錯誤，交付車牌號碼Ｅ三—七二七六號自小客車一輛予蘇
    美月、林賢聰收受，蘇美月再轉交付於甲○○使用，足以生損害於丙○○、丁○○及立泰公司。
二、案經高雄市政府警察局左營分局移送臺灣高雄地方法院檢察署檢察官偵查起訴。
      理  由
一、訊據上訴人即被告甲○○矢口否認涉有前開犯行，辯稱：我沒有變造丁○○之身
    分證及丙○○之駕駛執照，亦未交付上述證件予林賢聰、蘇美月，當天也未與林
    賢聰、蘇美月一同前往立泰公司租車，我當天是在左營城隍廟附近綽號「阿輝」
    的朋友家喝酒，一直到林賢聰、蘇美月被捕後，自警局打電話給我，我才知道二
    人租車的事云云。
二、惟查：
（一）被告甲○○確有將變造完成之丁○○身分證及丙○○之汽車駕駛執照分別交予
      同案被告林賢聰與蘇美月，並指示二人共同冒名前往租車之事實，業經證人即
      同案被告林賢聰、共犯蘇美月於警詢、偵查及原審法院訊問時供承明確，核與
      告訴人立泰公司代表人乙○○於警詢及原審法院訊問時所述相符，而被害人丁○○與丙○○亦分別於警訊、偵查及原審訊問時證稱曾遺失、失竊身分證與汽
      車駕駛執照，惟該變造之身分證與駕駛執照上之照片並非渠等二人之照片等語
      甚詳，自堪信為真實。
（二）證人林賢聰雖就被告甲○○係於何時、地，將變造完成之丁○○身分證、與該
      身分証相片欄相同之照片一幀交付之細節，及租車時被告甲○○是否於立泰公
      司外等候乙節，前後供述不一，而立泰公司代表人乙○○亦稱除同案被告林賢
      聰、蘇美月外，並未見到其他人一同前往租車等語，然：
    １本案發生至今已歷時三年餘，記憶難免因時間之經過而模糊，則林賢聰就犯行
      細節之供述雖有所出入，亦屬難免。
    ２證人林賢聰就於其身上查獲之照片一張（與變造之丁○○身分證相片欄照片相
      同），先於警詢時供稱係甲○○交給他，要其帶在身上等語，嗣於原審法院訊
      問時補稱該照片係置於變造丁○○身分證之塑膠套裡，因租車時將身分證抽出
      影印，隨後將身分證歸還甲○○時，忘記將該照片一併歸還甲○○等語（參見
      原審法院九十一年七月十五日、九十二年六月十八日訊問筆錄），應係被告甲○○先將變造之丁○○身分證及照片一張一併交予林賢聰，囑其帶往租車，嗣
      因林賢聰租車後僅交還變造之身分證，而未將照片交還甲○○；是以證人林賢
      聰前揭所述，並無矛盾之處。
    ３告訴人代表人乙○○雖證稱除林賢聰與蘇美月以外，未見其他人一併前往租車
      等語，然甲○○既自始於立泰公司外等候，並未與另二名同案被告一同進入立
      泰公司辦理租車事宜，則證人乙○○稱租車時並未見到甲○○，亦屬合理。
（三）證人林賢聰係甲○○當兵時同袍，而共犯蘇美月係甲○○案發時之同居女友，
      又蘇美月、林賢聰與甲○○均無仇怨等情，業據彼等三人供承在卷，則蘇美月
      、林賢聰當無故誣陷甲○○之可能，則證人林賢聰、共犯蘇美月二人之供述，
      應堪採信。
（四）被告甲○○雖供稱案發當日其係在綽號「阿輝」友人位於左營之住處喝酒，係
      因林賢聰、蘇美月於犯案被捕後打電話予伊，伊始知二人租車之事云云；然被
      告所稱綽號「阿輝」之友人，據被告於原審法院訊問時先供稱「是在朋友曾仁
      輝家喝酒」，但未陳述其住址（原審卷第六十六頁），其後改稱其不知該友人
      全名，亦無法聯絡云云（原審卷第一百三十頁），是無由僅憑被告一面之詞，
      即認案發當日甲○○確於「阿輝」左營住處喝酒，則甲○○上開所辯僅屬畏罪
      卸責之詞，不足採信。至證人曾仁輝於本院審理中雖到庭證稱：「八十九年一
      月十六日，我在家開檳榔攤，那一天甲○○、徐康洧去找我喝酒，從下午二點
      多喝到晚上八、九點左右。：：這時間甲○○沒有離開。」云云，然查八十九
      年一月十六日迄今，已經超過三年之時間，乃證人曾仁輝竟對三年前某日之情
      形仍能記憶明晰，已有可疑，且證人既經營檳榔攤，販賣檳榔，竟又能與被告
      喝酒長達六、七小時之久，復能一直注意被告甲○○並未離開，核與常情不符
      ，其所為之證言，顯係事後迴護之詞，不足為被告有利認定之依據。
（五）此外，復有租車契約書、票號七七一○四二號，發票日八十九年一月十六日，
      金額八十萬元之本票、變造之丁○○身分證、變造之丙○○汽車駕駛執照影本
      各一紙，及與變造丁○○身分證影本上相片相同之照片一幀在卷可佐；從而，
      本案罪證明確，被告甲○○犯行，堪以認定。
三、論罪科刑部分：核被告甲○○所為，係犯刑法第二百十六條、第二百十二條之行
    使變造特種文書罪；第二百零一條第一項之偽造有價證券罪；第二百十六條、第
    二百十條之行使偽造私文書罪；第三百三十九條第一項之詐欺取財罪；被告甲○○與林賢聰及共犯蘇美月就上開犯行間，有犯意聯絡及行為分擔，均為共同正犯
    。被告甲○○變造丙○○汽車駕駛執照、丁○○身分證後進而行使，其變造之低
    度行為為其與被告林賢聰、共犯蘇美月進而行使前開變造特種文書之高度行為所
    吸收，僅論以行使變造特種文書罪一罪；其偽造「丙○○」、「曾志青」署名、
    指印之行為，為偽造租車契約書之部分行為，其偽造租車契約書後進而行使，其
    偽造私文書之低度行為為高度之行使行為所吸收，僅論以行使偽造私文書罪一罪
    。又於本票上偽造「丙○○」、「曾志青」署名、指印之行為，為偽造本票之部
    分行為，其偽造本票後行使，其行使偽造本票之低度行為，為偽造前開本票之高
    度行為所吸收，僅論以偽造有價證券罪一罪；被告所犯行使變造特種文書罪、偽
    造有價證券罪、行使偽造私文書罪等三罪，均係一行為同時侵害丙○○、丁○○
    二人之法益，均為一行為觸犯數罪名，應依想像競合犯之規定從其一重論處。被
    告甲○○所為偽造有價證券、行使偽造私文書、行使變造特種文書之行為，係為
    達到詐欺取財之目的，所犯前開四罪間，均有方法目的之牽連關係，應從一重之
    偽造有價證券罪論處；被告甲○○曾於八十二年間，因違反肅清煙毒條例案件，
    經原審法院以八十三年度訴緝字第十號判處有期徒刑二年二月，於八十五年五月
    五日假釋期滿執行完畢，有卷附臺灣高等法院被告全國前案紀錄表可按，其受有
    期徒刑執行完畢，五年內再犯有期徒刑以上之罪，為累犯，應依法加重其刑。
四、原審據以論罪科刑，固非無見。惟查被告所犯行使變造特種文書罪、偽造有價證
    券罪、行使偽造私文書罪等三罪，均係一行為同時侵害丙○○、丁○○二人之法
    益，為一行為觸犯數罪名，應依想像競合犯之規定從其一重論處，已如前述。原
    判決就此漏未論及，尚有未洽。被告就此部分上訴要旨，仍執前詞，否認犯罪，
    指摘原判決不當，雖無理由。但原判決既有上開可議之處，自仍應由本院將原判
    決關於此部分（即偽造有價證券部分）及其定應執行刑撤銷改判。爰審酌被告甲○○年輕力壯，本可期自食其力，不貪取非分之財，詎其為貪圖非法利益，而與
    共犯林賢聰、蘇美月分別行使變造證件及偽造租車契約書、本票，以及詐得財物
    之價值、犯罪之目的、所生損害等一切情狀，仍依原審，量處有期徒刑參年陸月
    ，如附表所示偽造之本票，及租車契約書上偽造之「丙○○」署名二枚、指印三
    枚、偽造「丁○○」指印一枚，分別依刑法第二百零五條、第二百十九條之規定
    沒收之；另被告甲○○用以變造丁○○身分證及丙○○汽車駕駛執照之相片二張
    ，係甲○○所有並供犯罪所用之物，且均無證據證明業已滅失，依刑法第三十八
    條第一項第二款之規定宣告沒收之。至變造之丁○○身分證及丙○○汽車駕駛執
    照，分別係丁○○、丙○○所有；而變造之丁○○身分證及丙○○汽車駕駛執照
    影本及租車契約書，於同案共同被告林賢聰、蘇美月租車時，已一併交付與立泰
    公司，為立泰公司所有；均非被告所有，爰不予宣告沒收。
五、被告甲○○被訴行使偽造私文書，經原審量處有期徒刑四月部分，已經原審判決
    確定。
據上論結，應依刑事訴訟法第三百六十九條第一項前段、第三百六十四條、第二百九
十九條第一項前段，刑法第二十八條、第二百零一條第一項、第二百十六條、第二百
十條、第二百十二條、第三百三十九條第一項、第五十五條、第四十七條、第二百零
五條、第二百十九條、第三十八條第一項第二款，罰金罰鍰提高標準條例第一條前段
，判決如主文。
本案經檢察官方娜蓉到庭執行職務。
中      華      民      國    九十二    年    十二      月      四      日
                              臺灣高等法院高雄分院刑事第九庭
                                  審判長法官  張明松
                                        法官  張盛喜
                                        法官  任森銓
右正本證明與原本無異。
如不服本判決應於收受本判決後十日內向本院提出上訴書狀，其未述上訴理由者，
並得於提起上訴後十日內向本院補提理由書狀（均須按他造當事人之人數附繕本)「
切勿逕送上級法院」。
                                      書記官  施耀程
中      華      民      國    九十二    年    十二      月      四      日
附錄：本判決論罪科刑法條：
刑法第二百零一條
意圖供行使之用，而偽造、變造公債票、公司股票或其他有價證券者，處三年以上十
年以下有期徒刑，得併科三千元以下罰金。
行使偽造、變造之公債票、公司股票或其他有價證券或意圖供行使之用，而收集或交
付於人者，處一年以上七年以下有期徒刑，得併科三千元以下罰金。
刑法第二百十六條
行使第二百十條至第二百十五條之文書者，依偽造、變造文書或登載不實事項或使登
載不實事項之規定處斷。
刑法第二百十條
偽造、變造私文書，足以生損害於公眾或他人者，處五年以下有期徒刑。
刑法第二百十二條
偽造、變造護照、旅券、免許證、特許證及關於品行、能力、服務或其他相類之證書
、介紹書，足以生損害於公眾或他人者，處一年以下有期徒刑，拘役或三百元以下罰
金。
刑法第三百三十九條
意圖為自己或第三人不法之所有，以詐術使人將本人或第三人之物交付者，處五年以
下有期徒刑、拘役或科或併科一千元以下罰金。
附表：
┌────┬───────────────────────────┐
│編    號│        應  沒  收  之  物  及  其  數  量            │
├────┼───────────────────────────┤
│   一   │偽造之本票一紙（含偽造之「丙○○」、「曾志『青』」署名│
│        │各一枚、偽造之指印三枚）（票號：七七一○四二號、發票日│
│        │：八十九年一月十六日、金額：八十萬元整）              │
├────┼───────────────────────────┤
│   二   │高雄市小客車租賃商業同業工會租車契約書正反面上偽造之「│
│        │丙○○」署名二枚、偽造之指印三枚，及偽造「丁○○」指印│
│        │一枚                                                  │
├────┼───────────────────────────┤
│   三   │變造之丁○○身分證及丙○○汽車駕駛執照之相片各一張，  │
│        │即變造部分                                            │
└────┴───────────────────────────┘


司法院資訊處製作；財團法人民間司法改革基金會備份。
